【裁判字號】    97,易,600
【裁判日期】    971231
【裁判案由】    竊盜
【裁判全文】
臺灣宜蘭地方法院刑事判決               97年度易字第600號
公  訴  人  臺灣宜蘭地方法院檢察署檢察官
被      告  甲○○
上列被告因竊盜案件，經檢察官提起公訴（97年度偵字第3339號）
，本院判決如下：
    主  文
甲○○無罪。
    理  由
一、公訴意旨略以：被告甲○○復意圖為自己不法之所有，基於
    竊盜之犯意，於民國97年8月10日凌晨2時許，在位於宜蘭縣
    羅東鎮○○路152號1樓，攜帶客觀上足供凶器使用之老虎鉗
    1 支，以老虎鉗將監視器主機外鎖破壞之方式，竊取監視器
    主機1部，嗣於同年月14日中午12時許，接獲警方通知後將
    監視器主機交給警方而查獲，因認被告涉犯刑法第刑法第
    321條第1項第1款、第3款之夜間侵入有人居住之建築物攜帶
    兇器而犯竊盜罪嫌。
二、按犯罪事實應依證據認定之，無證據不得認定其犯罪事實。
    又不能證明被告犯罪者，應諭知無罪之判決，刑事訴訟法第
    154條第2項、第301條第1項分別定有明文。又事實之認定，
    應憑證據，如未能發現相當證據，或證據不足以證明，自不
    能以推測或擬制之方法，為裁判基礎（參照最高法院40年台
    上字第86號判例）；且認定犯罪事實所憑之證據，雖不以直
    接證據為限，間接證據亦包括在內，然而無論直接證據或間
    接證據，其為訴訟上之證明，須於通常一般之人均不致有所
    懷疑，而得確信其為真實之程度者，始得據為有罪之認定，
    倘其證明尚未達到此一程度，而有合理之懷疑存在而無從使
    事實審法院得有罪之確信時，即應由法院為諭知被告無罪之
    判決，最高法院著有76年台上字第4986號判例要旨可資參照
    。
三、訊據被告甲○○否認有上開公訴人所指之竊盜犯行，辯稱：
    伊是因為怕朋友開伊向友人王溪成借的車撞到別人的車輛被
    錄影機拍到，要賠償很多錢，所以才去毀損錄影機，伊本意
    並非要竊取該監視器，而是要將監視器之硬碟丟掉，因硬碟
    取不下來，所以才去車上拿老虎鉗將主機整個拆下來，拆下
    來後伊將硬碟丟掉，是丟在垃圾車上，監視器之主機則隨便
    丟棄在路邊，事後警察叫伊找出來，伊有將主機找出來交給
    警察等語。
四、本件公訴人認被告涉犯前開竊盜罪嫌，無非係以被告之自白
    、證人即被害人邱廣信、王溪成於警詢之證言及贓物認領保
    管單、車籍查詢-基本資料詳細畫面各1紙及相片16紙，為其
    主要論據。
五、按刑法上之竊盜罪，必須主觀上有意圖為自己或第三人不法
    之所有，而竊取他人之動產者，為構成要件，如行為人欠缺
    該不法所有之主觀犯意，即難論以該罪，此觀刑法第320條
    及第321條之規定自明。經查，被告於警詢時即陳稱：因原
    本該棟大樓所在之11樓伊有債務糾紛，伊當時駕駛向友人王
    溪成借用之JE-9690號自小貨車要停放路時，不小心撞到一
    台4488-RM自小客車，伊與二位朋友進入11樓查看該樓有無
    其他東西，之後即離開，回去後心想該棟大樓有監視器，可
    能會被別人認出，所以又自己一人進入大樓1樓內將監視主
    機拿走，伊是怕被別人認出所以才會將監視器主機內之硬碟
    ，於8月10日18時許丟在羅東鎮○○路長虹加油站前的垃圾
    車上等語。（參見警卷第2頁筆錄）參之證人邱廣信於警詢
    時亦證稱：97年8月10日7時許起床後，伊發現伊4488-RM 自
    小客車被撞，前保險桿受損、左前方向燈、小燈受損、左前
    板金受損，車上留有藍色的烤漆痕跡，同年月14日JE-9690
    號車主（王溪成）有託人跟伊說是他的車輛擦撞伊之自小客
    車，並說要負責賠償修理費，被告交給警方的監視器大樓之
    監視器，該部監視器已遭拆開，但裡面硬碟不見了，伊不提
    毀損告訴等語（參見警卷第4、5頁筆錄），及證人王溪成於
    警詢時證稱：伊於97年8月9日20時許，在宜蘭縣羅東鎮○○
    路○段7號前，將自小貨車JE-9690借給朋友甲○○，甲○○
    還車時，伊有看到車上有一台類似DVD的東西，至於是什麼
    東西伊不清楚，還車後甲○○即拿走了等語。（參見警卷第
    8頁）再參之卷附照片顯示證人邱廣信所有之前揭4488-RM
    自小客車被撞，前保險桿受損、左前方向燈、小燈受損、左
    前板金受損，車上留有前揭JE-9690號自小貨車之藍色的烤
    漆痕跡等情（參見警卷第13頁照片），及前揭JE-9690號自
    小貨車車身留有明顯之銀白色擦撞痕跡等情（參見警卷第14
    、15頁、18頁上方照片）。足徵被告所辯：伊當時駕駛向友
    人王溪成借用之JE-9690號自小貨車要停放路時，不小心撞
    到一台4488-RM自小客車，心想該棟大樓有監視器，可能會
    被別人認出，乃進入大樓1樓內將監視主機拿走等語，應堪
    採信。再參之卷附被害人邱廣信遭被告拆走之Digital
    video recorder一台，於被告送交警方交被害人邱廣信領回
    時，僅存黑色外殼及銀色操作面板，欠缺硬碟等情，亦經證
    人邱廣信於警詢時證述屬實，並有贓物認領保管單（參見警
    卷第10頁）及照片二紙（參見警卷第18頁下方、19頁上方照
    片）附卷可憑，益證被告所辯：伊是怕被別人認出所以才會
    將監視器主機內之硬碟丟棄，監視器之主機則隨便丟棄在路
    邊，事後警察叫伊找出來，伊有找出來交給警察，伊之本意
    並非要竊取該監視器等語，應堪採信。此外，本院復查無其
    他積極確切之證據足資認定被告有何公訴人所指竊盜之犯行
    ，被告意圖為自己不法所有之竊盜犯意，應屬不證明。綜上
    ，本件公訴人所舉之證據，其為訴訟上之證明，尚未達於通
    常一般之人均不致有所懷疑，而得確信其為真實之程度，無
    從使本院得有罪之確信，參照前揭所引之判例要旨，即應為
    無罪之諭知。
據上論斷，應依刑事訴訟法第301條第1項判決如主文。
本案經檢察官劉憲英到庭執行職務
中    華    民    國    97    年    12    月    31    日
                  刑事第二庭法  官  黃永勝
以上正本證明與原本無異。
如不服本判決應於收受送達後十日內向本院提出上訴書狀，並應
敘述具體理由；其未敘述上述理由者，應於上訴期間屆滿後二十
日內向本院補提理由書(均須按他造當事人之人數附繕本)「切勿
逕送上級法院」。
                            書記官  陳淑宜
中    華    民    國    97    年    12    月    31    日


司法院資訊處製作；財團法人民間司法改革基金會備份。
